【裁判字號】    98,交抗,637
【裁判日期】    980921
【裁判案由】    聲明異議
【裁判全文】
臺灣高等法院高雄分院刑事裁定         98年度交抗字第637號
抗  告  人
即受處分人  甲○○
上列抗告人因違反道路交通管理處罰條例聲明異議案件，不服臺
灣高雄地方法院中華民國98年8 月10日裁定（98年度交聲字第72
3 號），提起抗告，本院裁定如下：
    主  文
抗告駁回。
    理  由
一、抗告意旨略以：
（一）抗告人不服高雄地方法院98年度交聲字第723 號聲明異議
      案裁定，業於法定期間內聲明抗告，謹敘抗告理由如後：
（二）舉發員警當庭承認通知單忘了填上「逕行舉發」等字樣，
      （裁決書有敘明）；然而當場舉發通知單格式（如附件）
      內有『收受通知者簽章處』且在受通知者拒簽時亦會當場
      交付第二聯於受通知者，且舉發員警於通知單上多會填註
      「拒簽」二字，據上；員警舉發時是以逕行舉發方式處分
      （通知單非前列之現場舉發格式），足見警員並未當場制
      止，且當事人既然在場：又無不能當場舉發之情形，就不
      應逕行舉發。故本件舉發（道路交通管理處罰條例第60條
      第1 項）不聽制止部份尚有違誤並非事實應予撒銷。
（三）原舉發相片無法證明（1） 當天是否為「該員警」且確實
      穿著制服，並現場開單取締。（2） 相片似乎以遠距調焦
      拍照取得（因為當天本人確未遇員警前來制止停車或取締
      ，亦無法看出本人有阻撓拍照之情形）。（3)似乎有規定
      管區員警出勤應為二人一組以策安全，為何沒有同組員警
      證明執勤過程，並提出勤登記及出勤記錄佐證當天員警執
      勤狀況？
（四）既然舉發第一項予以撒銷，顯見員警舉發之依據自有不當
      之處，第二項舉發應無理由。（若堅持本人有阻撓採證，
      應提供更充足之證據或影、音帶佐證（如取締酒駕之模式
      則相當清楚）。
（五）標線標記有年度及政府符號，本人在庭上即表示95年即已
      開始實施，員警卻一口咬定98年才開始；又員警稱趕完這
      邊違停又到對面趕時我又來停，但以其提供的兩張照片中
      顯示在本人前方停有三部已熄火（燈）車輛，研判為已久
      停之車輛，與其所敘述的情形不符，警員何不趕走前方車
      輛已非無疑；且是否有一併取締逕行舉發更顯疑問。員警
      又表示當晚之值勤時間內共舉發六十多件，顯然多以拍照
      舉發為主，亦可資證明現場取締的情形相當的低。可見員
      警所言不實。
（六）裁決書中所列「日間照片」係法官要求員警於庭後補攝，
      因現場已於今年由交通局重新繪設標線，97年以前之既有
      狀況不復存在；若以現況和對顯有不符實際云云。
二、原裁定則以:
（一）按禁止臨時停車線，為紅色實線，用以指示禁止臨時停車
      路段，道路交通標誌標線號誌設置規則第169 條第1項 、
      第2 項已明文之。再按交岔路口10公尺內，及設有禁止臨
      時停車標誌、標線處所均不得臨時停車；汽車駕駛人在禁
      止臨時停車處所，或在設有禁止停車標誌、標線之處所停
      車，處新台幣（下同）600 元以上1200元以下罰鍰；又汽
      車駕駛人，駕駛汽車有違反本條例之行為，經交通勤務警
      察或依法令執行交通稽查任務人員制止時，不聽制止者，
      除按各該條規定處罰外，處3,000 元以上6,000 元以下罰
      鍰，並記違規點數1 點，道路交通安全規則第111 條第1
      項、第2 款、第3 款、本條例第56條第1 項第1 款、第4
      款、第60條第1 項、第63條亦分別定有明文。
（二）經查：
  (1)異議人於前揭時、地停放系爭車輛，嗣原處分機關即高雄
     市政府交通局乃依道路交通管理處罰條例相關規定，分別
     裁處罰鍰900 元、3000元，並記違規點數1 點等情，為異
     議人所不爭執，復有原舉發機關之舉發違反道路交通管理
     事件通知單及違反道路交通管理事件裁決書各1 份、本件
     舉發現場相片2 紙在卷可稽，此部分事實堪可認定。又被
     告自承舉發相片2 紙中之情形確係舉發當時之情形，當時
     系爭車輛雖未熄火，且大燈有亮，但在該處約停了5 分鐘
     等語（見本院卷98 年6月25日訊問筆錄），是足認系爭車
     輛停於該處已超過3 分鐘，系爭車輛當時係處於停車之狀
     態無訛。
  (2)就本件違規停車部分，異議人雖否認此部分事實，惟依本
     件舉發現場相片（一）所示，拍照當時係夜晚，光線雖稍
     嫌昏暗，惟仍可清晰看出系爭車輛之停放位置，係向右緊
     鄰路旁疑似轉角之處，該處並有樹木、電箱，而車輛正後
     方地面有白色平行實線之行人穿越道（因係近拍，看不出
     相關標線及路口之情形為何），經核與現場相片 (一)、
      (二)所 示之白天現場情形，在相同位置亦有樹木、電箱
     、行人穿越道及轉角處之等特徵甚為相符，足認舉發現場
      (一)與 現場相片 (一)、 (二)所示之處確係同一地點無
     訛。又依該白天所拍攝之現場相片 (一)、 (二)所示，拍
     攝距離較遠，可清晰看見路口旁地面上劃設禁止臨時停車
     之紅色標線，且樹木及電箱均緊鄰路口，行人穿越道則設
     在路口處，亦即系爭車輛之停放處確係在距離自立二路及
     六合二路交叉路口10公尺以內，且該路口並設有禁止臨時
     停車之紅色標線，堪以認定。雖異議人以：舉發地點之紅
     色標線沒有「98」年度標記，應係私設紅線等語，惟依現
     場相片 (三)、 (五)、 (六)所 示，舉發現場禁止臨時停
     車之紅色標線一端（相片中係緊鄰機車車號NL7-906 號處
     ），確有「98」年度標記甚為明確，有該等相片在卷足憑
     ；復為杜民眾私繪紅線造成違停取締爭議，高雄市自95 年
     起漆繪之禁止臨停紅線均加註年度標記，而本件舉發地點
     附近，於97年12月間（本件舉發期間）未發現私自劃設禁
     止臨時停車紅線之情形，亦有高雄市政府交通局98年7 月
     10日高市交四字第0980034659號函在卷可佐，足認異議人
     就此部分之任意指摘，顯屬無據。是應認異議人確有如舉
     發單位所稱在禁止臨時停車處所停車之違規行為，可以認
     定。
  (3)至異議人對於違規後，不聽勤務人員制止部分，辯稱：沒
     有印象警員有跟我要證件，亦無語言上接觸，不知舉發者
     有無穿制服或便服，紅單也沒有讓我簽名或註明拒簽，相
     片中我站在那邊是因為在招呼客人，不是蓄意擋住車牌，
     那邊遊客很多在拍照，我不知道他是不是在拍我等語。然
     證人即本件現場攔停之警員陳建宗於本院訊問時結證稱：
     當時我在執行交通整理勤務，有穿制服及反光背心，持指
     揮棒，異議人從建國國小自立路上被我趕過兩次，第三次
     再趕他時，就要拿起相機要拍照，他才下車說客人馬上要
     上車，擋住車牌不讓我照，之後我要他出示證件他也拒絕
     出示，然後我就前後照相進行舉發等語（見本院98年6 月
     25日訊問筆錄），並舉出異議人違規地點及異議人遭攔停
     地點之現場圖、前揭舉發相片（夜間）2 張、現場日間相
     片多紙等附於本院卷可佐，復參之前揭2 紙舉發相片所示
     ，拍攝距離非遠，車首、車尾各1 張，相片中均以異議人
     及系爭車輛為中心，且異議人均正對直視鏡頭，難認異議
     人不知有執勤員警在對系爭車輛拍照；況證人之證言為法
     定之證據方法，警察為維持秩序，取締違規僅是依法執行
     職務，與異議人素昧平生，並無恩怨，實無捏造事實違法
     取締之理，亦無偏頗立場之必要；且員警係屬司法警察人
     員之一份子，深切明白出庭作證具結後，應據實陳述之義
     務及如有偽證應受處罰之嚴重後果，當時執勤之警員陳建
     宗於本院訊問時，在法官告知證人具結之義務及偽證之處
     罰並命其朗讀結文並具結後，仍為上開證述，佐以現有卷
     證綜合判斷，並無顯然矛盾或瑕疵之處，要無因異議人主
     觀上之臆測，而認其之證言為不可採，是其所為證言，應
     屬真實可信。
  (4)至異議人所稱：舉發單上並無駕駛人資料、其簽名或註明
     拒簽，且未註明逕行舉發等語。惟按違反道路交通管理事
     件統一裁罰基準及處理細則第11條第1 項第4 款規定：「
     行為人有本條例之情形者，應填製舉發違反道路交通管理
     事件通知單，並於被通知人欄予以勾記，其通知聯依…逕
     行舉發者，應按已查明之資料填註車牌號碼、車輛種類、
     車主姓名及地址，並於通知單上方空白處加註逕行舉發之
     文字後，由舉發機關送達被通知人。」故可知舉發機關依
     所載明之車牌號碼之可資辨明資料，查明汽車所有人姓名
     、住址，並以該汽車所有人為被通知人製單舉發之，即符
     合舉發程序，至於在舉發單上方加註逕行舉發之文字，應
     屬提醒或說明之性質，縱然未為加註，瑕疵尚屬輕微，尚
     不致影響本件舉發之合法性。查本件異議人既拒絕出示證
     件，已如前述，本件自僅得依逕行舉發之方式辦理，而逕
     行舉發並無駕駛人資料，且非當場製作，不需當事人簽名
     ，自無須註明拒簽之理；再觀之本件舉發通知單上業已依
     規定註明車牌號碼、車輛種類、車主姓名及地址，蓋妥舉
     發單位、填單人、主管職名章等印文，並已送達異議人，
     已符合相關程序；且證人陳建宗於本院訊問時亦結證稱：
     當天車輛很多，舉發了60幾張稍有疏漏等語，亦足認本件
     舉發單上漏載逕行舉發等字樣，非舉發員警蓄意為之；復
     本件事證已臻明確，此等輕微之瑕疵，尚不致影響本件舉
     發之正確性及合法性，依前開之說明，於法尚無不合。此
     外，異議人雖亦稱：六合夜市係觀光夜市，相關單位未能
     有效改善停車問題，且舉出相關相片以證明違規停車情形
     嚴重等語，此部分辯解既非本件阻卻違法之事由，亦與本
     件是否構成違規之事實無涉，更非本院之職權所得探究，
     併此敘明。
（三）綜上，異議人確有在設有禁止停車標誌之處所停車，且不
      聽勤務人員制止等違規情節，應可認定，現場執勤員警依
      此而予舉發，原處分機關並據以裁處罰鍰900 元、3,000
      元並記違規點數1 點，固非無見。惟就違規停車之部分，
      依卷內原處分機關所舉之相關事證，無法證明舉發地點設
      有禁止停車標誌（異議人於本院中98年6 月25日所提出之
      告示牌彩色照片，係就機車停車位使用限制之告示，亦非
      禁止停車之標誌），而異議人所駕駛之系爭車輛確係在禁
      止臨時停車處所停車，已如前述，是異議人之聲明異議，
      雖非均有理由，原處分既有上述瑕疵，就此部分自已無可
      維持，應由本院將該部分撤銷，並依本條例第56條第1 項
      第1 款及違反道路交通管理事件統一裁罰基準及處理細則
      第44條第1 項等規定，自為裁定如主文第2 項所示，及駁
      回異議人其餘之異議聲明等語。
三、本院查:
（一）按禁止臨時停車線，為紅色實線，用以指示禁止臨時停車
      路段，道路交通標誌標線號誌設置規則第169 條第1項 、
      第2 項已明文之。再按交岔路口10公尺內，及設有禁止臨
      時停車標誌、標線處所均不得臨時停車；汽車駕駛人在禁
      止臨時停車處所，或在設有禁止停車標誌、標線之處所停
      車，處600 元以上1200元以下罰鍰；又汽車駕駛人，駕駛
      汽車有違反本條例之行為，經交通勤務警察或依法令執行
      交通稽查任務人員制止時，不聽制止者，除按各該條規定
      處罰外，處3,000 元以上6,000 元以下罰鍰，並記違規點
      數1 點，道路交通安全規則第111 條第1 項、第2 款、第
      3 款、本條例第56條第1 項第1款 、第4 款、第60條第1
      項、第63條第1項第1款亦分別定有明文。
（二）抗告人甲○○於97年12月16日晚上7 時5 分許，駕駛車號
      XX-6482 號租賃小客車，在高雄市○○○路、六合二路口
      時，因在設有禁止停車標誌之處所停車，並供其當晚所載
      送之客人下車，並經現場交通警員勸阻3 次仍不聽制止違
      規之情節，業據當晚在現場執勤之警員陳建宗已於原審證
      述在卷（原審卷47-48 頁），並證稱: 當時有我是在執行
      交通整理勤務，我有穿制服及反光背心，有持指揮棒…他
      （即抗告人）告訴我他已經約客人要在那邊上車，請我等
      一下，我說不行，不然如何執法，我就拿相機要拍照，他
      人就站出來擋住車牌，我要他拿證件，他又拒絕拿出來等
      語（原審卷47頁），並有現場發發照片2 幀在卷可按（原
      審卷58頁），足見證人陳建宗上開證述，洵非無據。又按
      交通警察掣單舉發違反道路交通管理處罰條例所列之違規
      事實，本質上為行政處分，係公務員基於職務上權力，依
      法就特定之具體事件所為具公法上效果之單方面行政行為
      ，基於公務員為公法上行為具有公信力之原則，該行政行
      為當可被推定為真正，其據以依法處分之事實認定亦為正
      確無誤，本此公信原則，立法者乃賦予行政機關制定違反
      道路交通事件統一裁罰基準及處理細則，使執行勤務員警
      得當機處分，以達其維護交通秩序、安全之行政目的。準
      此，刑事訴訟法就犯罪證據所列有關之規定與屬於行政秩
      序罰之交通違規裁罰本質不合之部分，自不在準用之列。
      從而，本件既無證據足證員警有故意捏造事實或違法取締
      之情事，則執勤員警本其維護交通秩序、安全職責所為之
      舉發，自應受到適法、正確之推定。又舉發之員警與受處
      分人素不相識，且奉命執行國家公權力，衡情應無甘冒偽
      造文書及偽證罪刑責，故為不實舉發及指證之理，所為之
      指證自當受正確無誤之推定。故抗告意旨雖以: 沒有印象
      警員有跟我要證件，亦無語言上接觸，不知舉發者有無穿
      制服或便服，紅單也沒有讓我簽名或註明拒簽，相片中我
      站在那邊是因為在招呼客人，不是蓄意擋住車牌云云，自
      難信以為真。另就本件抗告人違規停車部分，依本件舉發
      現場相片（一）（二）所示（原審卷58頁），拍照當時係
      夜晚，光線雖稍嫌昏暗，惟仍可清晰看出系爭車輛之停放
      位置，係向右緊鄰路旁疑似轉角之處，該處並有樹木、電
      箱，而車輛正後方地面有白色平行實線之行人穿越道（因
      係近拍，看不出相關標線及路口之情形為何），經核與原
      審法院請警方重回現場拍攝案發現場白天之交通標識相片
      （一）（二）（三）（四）4 幀（原審卷60-61 頁），顯
      示其兩者在相同位置亦有樹木、電箱、行人穿越道及轉角
      處之等特徵甚為相符，足認舉發現場之夜間相片與事後所
      拍攝之白天照片所示之處確係同一地點無訛。又依該白天
      所拍攝之現場相片 (一)、 (二)，因拍攝距離較遠，可清
      晰看見路口旁地面上劃設禁止臨時停車之紅色標線，且樹
      木及電箱均緊鄰路口，行人穿越道則設在路口處，亦即系
      爭車輛之停放處確係在距離自立二路及六合二路交叉路口
      10公尺以內，且該路口並設有禁止臨時停車之紅色標線，
      堪以認定。又依白天之現場相片中所示（原審卷56頁），
      舉發現場禁止臨時停車之紅色標線一端（相片中係緊鄰機
      車車號NL7-906 號處），確有紅底白線標記「98」年度標
      記甚為明確，有該等相片在卷足憑，故抗告人上開辯解自
      難為其有利之定。又高雄市政府交通局為杜民眾私繪紅線
      造成違停取締爭議，已自95年起漆繪之禁止臨停紅線均加
      註年度標記，而本件舉發地點附近，於97年12月間（本件
      舉發期間）則未發現有何私自劃設禁止臨時停車紅線之情
      形，亦有高雄市政府交通局98年7 月10日高市交四字第09
      800346 59 號函在卷可佐，足見抗告人雖以：舉發地點之
      紅色標線沒有「98」年度標記，應係私設紅線云云，顯屬
      無據。是應認抗告人確有在舉發地點禁止臨時停車處所停
      車之違規行為，應可確認。
（三）抗告意旨又以: 本件舉發員警當庭承認通知單忘了填上「
      逕行舉發」等字樣，（裁決書有敘明）；然而當場舉發通
      知單格式內有『收受通知者簽章處』且在受通知者拒簽時
      亦會當場交付第二聯於受通知者，且舉發員警於通知單上
      多會填註「拒簽」二字，據上；員警舉發時是以逕行舉發
      方式處分（通知單非前列之現場舉發格式），足見警員並
      未當場制止，且當事人既然在場，又無不能當場舉發之情
      形，就不應逕行舉發云云。惟按違反道路交通管理事件統
      一裁罰基準及處理細則第11條第1 項第4 款規定：「行為
      人有本條例之情形者，應填製舉發違反道路交通管理事件
      通知單，並於被通知人欄予以勾記，其通知聯依…逕行舉
      發者，應按已查明之資料填註車牌號碼、車輛種類、車主
      姓名及地址，並於通知單上方空白處加註逕行舉發之文字
      後，由舉發機關送達被通知人。」，足見舉發機關依所載
      明之車牌號碼之可資辨明資料，查明汽車所有人姓名、住
      址，並以該汽車所有人為被通知人製單舉發之，即符合舉
      發程序，至於在舉發單上方加註「逕行舉發」之文字，應
      說明舉發方式之性質，故縱未於舉發時在舉發通知單上加
      註，其舉發程序之瑕疵，尚不足以推認本件舉發未具合法
      性。查本件抗告人於舉發當時既拒絕出示證件，已如前述
      ，本件自得依逕行舉發之方式辦理，而逕行舉發並無駕駛
      人資料，且非當場製作，亦無需當事人現場簽名，自無須
      註明拒簽。又本件舉發通知單上業已依規定註明車牌號碼
      、車輛種類、車主姓名及地址，蓋妥舉發單位、填單人、
      主管職名章等印文，並已送達抗告人所駕駛之小客車租賃
      公司之事實，此有送達證在卷可按（原審卷7 頁），足見
      執勤員警上開舉發行為，已完成舉發程序。況證人陳建宗
      於原審亦證稱：因當天車輛很多，總計舉發了60幾張，所
      以稍有疏漏等語，是既未有何證據足認本件警員故意在舉
      發單上不為「逕行舉發」記載，尚難僅憑上開舉發通知單
      上之未有註記「逕行舉發」之瑕疵，即影響本件舉發之合
      法性。
（四）綜上所述，抗告人違規事證明確。原審維持原處分機關依
      道路交通管理處罰條例第56條第1 項第1 款規定裁處抗告
      人罰鍰新台幣900 元及同條例第60條第1 項之規定裁處罰
      鍰3000元，並另依同條第63條第1 項第1 款規定記抗告人
      違規點數1 點，核無不核，抗告人仍執陳詞提起抗告，並
      無理由，應予駁回。另原裁定雖以原處分機關依卷內所附
      照片無法證明抗告人時即在禁止停車線上停車而撤銷此部
      分之處分行為，稍有瑕疵（按原審既已完成調查抗告人在
      禁止線上違規停車之事證，自無庸再撤銷原處分機關此部
      分之處分），然仍不影響原處分機關對抗告人之裁決處分
      ，附此敘明
四、據上論結，應依道路交通案件處理辦法第26條，刑事訴訟法
    第412條，裁定如主文。
中    華    民    國    98    年    9     月    21    日
                  刑事第八庭    審判長法  官   洪兆隆
                                      法  官   張盛喜
                                      法  官   李政庭
以上正本證明與原本無異。
不得再抗告。
中    華    民    國    98    年    9     月    21    日
                                      書記官   吳福連


司法院資訊處製作；財團法人民間司法改革基金會備份。
